臺灣臺北地方法院刑事判決　　　　　　　 94年度易字第592號
公　訴　人　臺灣臺北地方法院檢察署檢察官
被　　　告　甲○○
上列被告因詐欺案件，經檢察官聲請以簡易判決處刑（94年度偵
緝字第227號），本院認不宜以簡易判決處刑（94年度簡字第625
號），改依通常程序審理，茲判決如下：
    主  文
本件免訴。
    理  由
一、聲請簡易判決處刑意旨略以：被告甲○○明知申請帳戶使用
    係易舉之事，一般人無故取得他人金融帳戶使用之行徑常與
    財產犯罪之需要密切相關，而可預見不自行申辦帳戶使用反
    使用他人存摺之人，可能係遂行不法所有意圖用以詐騙他人
    ，又對於提供他人使用雖為必引發他人萌生犯罪之確信，但
    仍以縱若有人持以犯罪亦無違反其本意，竟基於幫助他人向
    人詐取財物之故意，於民國92年7月間，在臺北火車站，以
    新台幣（下同）3,000元之代價，將其於同年7月17日（應為
    89年8月7日申請設立）及92年7月23日申請設立台新國際商
    業銀行南東分行、萬泰商業銀行站前分行所申請之00000000
    0000000號及000000000000號帳號有摺賣與八對詳姓名年籍
    之人，藉以幫助該不詳之人達其向他人詐欺取財之目的，嗣
    因被害人林楠於92年7月10日上午10時許，在家中接獲電話
    稱可獲得中央補助貸款，乃與真實姓名年籍不詳、自稱「楊
    姓」男子聯絡後，於同日上午11時50分許，以提款機轉帳之
    方式，先後分別各匯款199,868元至上開帳號，並經提領一
    空。嗣因被害人未獲得補助款，始知受騙，乃報警循線查獲
    上情。因認被告涉犯刑法第30條、第339條第1項之幫助詐欺
    取財罪嫌。
二、被告可以預見提供自己帳戶予他人使用，足供他人掩飾其犯
    常業詐欺取財之重大犯罪所得財物之用，竟仍不違反其本意
    ，因缺錢花用，而基於幫助他人實施常業詐欺之不確故意，
    於92年7月23日後之同年月下旬某日，在臺北市臺北火車站
    內，以3,000元之代價，將其分別於89年8月7日申請設立之
    帳號000 00000000000號台新國際商業銀行帳戶及92年7月23
    日申請設立之帳000000000000號萬泰商業銀行站前分行帳戶
    之存摺、印章、提款卡、提款密碼及提款卡密碼等物，賣給
    自稱「林先生」不詳真實姓名年籍成年男子，「林先生」再
    將上開存摺、印章、提款卡、提款密碼及提款卡密碼等物，
    轉交給自稱「楊先生」不詳真實姓名年籍成年男子所屬之犯
    罪集團使用，「楊先生」及所屬犯罪團不詳姓名成年人士間
    ，共同基於為自己不法所有之犯意，以獲得中央補助款之名
    義，施用詐術，誘騙被害人林楠及其他不特定人，並使林楠
    陷於錯誤，而依「楊先生」指示至自動櫃員機為轉帳行為，
    並以上開被告之台新商業銀行及萬泰商業銀行站前分行帳戶
    供作掩飾或隱匿詐欺所得財物之工具詐騙不特定人，待被害
    人匯入款項，隨即以提款卡領款或以轉帳之方式將款項匯入
    其他帳戶，被告即幫助該犯罪集團掩飾常業詐欺犯罪之所得
    ，計林楠因此受騙而匯款各199,868元至被上開二帳等事實
    ，業據被告於本院審理時坦承不諱，核與被害人林楠於警詢
    於警詢供述之情節相符，復有自動櫃員機儲戶交易明細表影
    本2紙、萬泰商業銀行站前分行93年6月24日站前字第093036
    90061號函1件及其附件存款業務往來申請書、自動化類服務
    機器交易明細表、台幣存摺對帳單及台新國際商業銀行94年
    4月25日台新作集字第9404035號函1件及其附件客戶基本資
    料查詢、開戶資料、資金往來明細表等在卷可證，是本件事
    證明確，被告犯行堪以認定。核被告所為，係犯修正前洗錢
    防制法第9條第1項之洗錢罪（按被告行為後，洗錢防制法已
    於92年2月6日修正公布，並依該法第15條規定新法自公布後
    6個月施行）及刑法第30條第1項、第340條之幫助常業詐欺
    罪。被告提供帳戶犯上開修正前洗錢防制法第9條第1項之洗
    錢罪及幫助常業詐欺罪，係一行為觸犯數罪名，為想像競合
    犯，應依刑法第55條之規定，從一重之幫助常業詐欺罪處斷
三、但查案件曾經判決確定者，應諭知免訴之判決，刑事訴訟法
    第302條第1款定有明文。此項原則關於實質上一罪或裁判上
    一罪，均有其適用。連續犯係裁判上之一罪，其一部分犯罪
    事實曾經判決確定者，其效力當然及於全部，故檢察官復將
    其他部分重行起訴，亦應諭知免訴之判決（最高法院49年台
    非字第20號判例參照）。查本件被告前於92年6月底某日，
    將其於76年10月11日，於中華郵政股份有限公司深坑郵局所
    開立之局號000000-0號、帳號01812-3號帳卡之存摺、金融
    卡，在臺北市臺北車站內，以6,000元之代價，賣給上開自
    稱「林先生」之不詳真實姓名年籍成年男子，而幫助「林先
    生」所屬犯罪集團於為詐欺犯行時，並掩飾該犯罪集團犯重
    大犯罪所得之財物（「林先生」之犯罪集團係以刊登報紙廣
    告徵求職員為誘餌，誘使不特定人士依廣告之電話號碼聯絡
    後，詐騙被害人以匯款方式交付所謂「保證金」至其指定之
    他人銀行帳戶），經本院於93年5月27日以93年度訴字第573
    號判處幫助洗錢罪有期徒刑3月（被告曾上訴臺灣高等法院
    ，於93年5月31日撤回上訴，此有本院93年度訴字第573號卷
    第43頁可按），查該案犯罪時間為92年6月底某日，本件之
    犯罪時間則為92年7月23日後之同年月下旬某日，犯罪時間
    僅差20餘日，且犯罪行為態樣大致相似，況前案既屬洗錢（
    被告提供自己之帳戶予犯罪集團，以供掩飾該集團重大犯罪
    所得，即屬修正前洗錢防制法第2條第1款、第3條第1項第5
    款規範洗錢罪之掩飾他人重大犯罪所得財物之構成要件行為
    ，並非僅止於幫助）、幫助常業詐欺與本案犯罪構成要件相
    同，本院認前後犯罪具有概括犯意，被告所犯本罪為連續犯
    ，為裁判上一罪，亦屬至明；是本件被告92年7月間部分犯
    行，應為前案確定判決效力所及。依照首開說明，本件爰不
    經言詞辯論，逕為諭知免訴之判決。
據上論斷，應依刑事訴訟法第452條、第302條第1款、第307條，
判決如主文。
中　　華　　民　　國　　94　　年　　12　　月　　27　　日
　　　　　　　　　刑事第十三庭  審判長法  官  朱瑞娟
                                      法  官  吳佳薇
                                      法　官　陳慧萍
上正本證明與原本無異。
如不服本判決，應於判決送達後10日內向本院提出上訴狀（應抄
附繕本）。告訴人或被害人如對於本判決不服者，應具備理由請
求檢察官上訴，其上訴期間之計算係以檢察官收受判決正本之日
期為準。
　　　　　　　　　　　　　　　　      書記官　何適熹
中　　華　　民　　國　　94　　年　　12　　月　　29　　日
